【裁判字號】    95,上訴,1981
【裁判日期】    950922
【裁判案由】    違反槍砲彈藥刀械管制條例
【裁判全文】
臺灣高等法院刑事判決                95年度上訴字第1981號
上  訴  人
即  被  告  甲○○
                    現服役中：.
指定辯護人  本院公設辯護人周君穎
上列上訴人因違反槍砲彈藥刀械管制條例案件，不服臺灣桃園地
方法院95年度訴字第217 號，中華民國95年4 月13日第一審判決
（起訴案號：臺灣桃園地方法院檢察署94年度偵字第19339 號）
，提起上訴，本院判決如下：
    主  文
原判決撤銷。
甲○○未經許可，持有可發射子彈具有殺傷力之改造手槍，處有
期徒刑參年貳月，併科罰金新臺幣伍萬元，罰金如易服勞役，以
新臺幣壹仟元折算壹日；扣案仿WALTHER廠PPK/S型半自動手槍製
造具有殺傷力之改造手槍壹把（含彈匣壹個，槍枝管制編號：00
00000000號）及由玩具金屬彈殼加裝直徑約6 mm鋼珠而成具有殺
傷力之改造子彈顆，均沒收。
    事  實
一、甲○○明知未經中央主管機關許可，不得持有可發射子彈具
    有殺傷力之改造手槍、子彈，竟於民國93年2 月中旬間某日
    ，經由跳蚤雜誌，向真實姓名年籍均不詳，綽號「阿勇」之
    成年男子，以新臺幣（下同）3 萬元之代價，購買槍砲彈藥
    刀械管制條例第4 條第1 項第1 款、第2 款所管制，業經改
    造完成、可發射子彈具有殺傷力之仿WALTHER廠PPK/S型半自
    動手槍製造之改造手槍1 把（含彈匣1 個，槍枝管制編號：
    0000000000號）及由玩具金屬彈殼加裝直徑約6 mm鋼珠而成
    具殺傷力之改造子彈4 顆（其中1 顆因鑑定試射而滅失）。
    雙方約定於一星期後，在桃園縣中壢市○○○○道下往新竹
    方向之隧道內交付，「阿勇」同時附贈8 釐米土造子彈半成
    品14顆、9 釐米土造子彈半成品7 顆（均屬土造金屬彈殼及
    土造金屬彈頭，均不具殺傷力），甲○○因此未經許可而持
    有上開改造槍枝、子彈。嗣於94年9 月14日晚上10時30分許
    ，甲○○攜帶上揭槍彈，駕駛車牌號碼7F－3122號自用小客
    車，行經桃園縣中壢市○○路236 號前時，為警臨檢盤查，
    而於上開自用小客車副駕駛座位旁靠近排檔桿處，扣得上開
    具殺傷力之改造手槍1 把、子彈4 顆及不具殺傷力之8 釐米
    土造子彈半成品14顆、9 釐米土造子彈半成品7 顆，始查悉
    上情。
二、案經桃園縣政府警察局報由臺灣桃園地方法院檢察署檢察官
    偵查起訴。
    理  由
甲、證據能力方面：
一、按被告以外之人於偵查中向檢察官所為之陳述，除顯有不可
    信之情形者外，得為證據，刑事訴訟法第159 條之1 第2 項
    定有明文。查證人羅彥翔、謝明倫於94年12月12日偵查中向
    檢察官所為陳述，業經具結，有該結文附卷可憑（偵查卷第
    63、64頁），本院審酌該等證人於檢察官偵查中所為陳述之
    情形，並無顯有不可信之情況，揆諸上開規定，該等陳述自
    得為證據。
二、次按本件檢察官、被告及指定辯護人於審判中均未就本案卷
    內其餘證據資料之證據能力提出爭執，且迄至言詞辯論終結
    前，亦未就本院所調查之證據主張有不得作為證據之情形，
    應認已同意本案卷內其餘證據資料均得作為本案證據，且經
    本院審酌後，認該等證據亦無違法取證或證據力明顯偏低之
    情形，以之資為證據並無不當，是揆諸刑事訴訟法第159 條
    5 規定意旨，本案經調查之證據均有證據能力，併此敘明。
乙、實體方面：
一、認定犯罪事實所憑之證據及理由：
(一)上開犯罪事實業據被告甲○○迭於警詢、檢察官偵查、原審
    及本院審理中坦承不諱，並有事實欄所載之槍彈扣案可佐。
(二)又扣案槍、彈均係自被告所駕駛之車牌號碼7F－3122號自用
    小客車上起出之事實，復據證人即於警員實施盤查時在場之
    證人謝明倫、羅彥翔於檢察官偵查中證述在卷（偵查卷第61
    、62頁），並有查獲時之照片5 張附卷足參（偵查卷第23至
    27頁）。
(三)再扣案槍、彈經送請內政部警政署刑事警察局以性能檢驗法
    、試射法鑑定結果：(1)送鑑手槍1 支（槍枝管制編號：0000
    000000），認係由仿WALTHER廠PPK/S型半自動手槍製造之玩
    具手槍換裝土造金屬槍管而成之改造手槍，機械性能良好，
    可擊發適用之子彈，認具殺傷力；(2)送鑑子彈4 顆，認均係
    由玩具金屬彈殼加裝直徑約6.0 ㎜鋼珠而成之改造子彈，經
    採樣1 顆試射，可擊發，認具殺傷力；(3)送鑑8 釐米改造子
    彈14顆及9 釐米改造子彈7 顆，認分係土造金屬彈殼及土造
    金屬彈頭等，此有該局94年10月19日刑鑑字第0940143972號
    槍彈鑑定書1 份在卷可稽（附於偵查卷第43至46頁）。是本
    件扣案仿WALTHER廠PPK/S型半自動手槍製造之改造手槍1 把
    （含彈匣1 個，槍枝管制編號：0000000000號）及由玩具金
    屬彈殼加裝直徑約6 mm鋼珠而成之改造子彈4 顆均具有殺傷
    力，要可是認。至於另扣案之8 mm及9 mm改造子彈，僅屬彈
    殼及彈頭，尚不具殺傷力亦明。
(四)綜上，足見被告任意性之自白確與事實相符，本件事證明確
    ，被告犯行堪以認定。
二、論罪之理由：
(一)按槍砲彈藥刀械管制條例業於94年1 月26日修正公布，並自
    94年1 月28日生效，其將原條例第8 條與第10條、第11條合
    併修正移列為修正條文第8 條，並將原條例第11條刪除。而
    槍砲彈藥刀械管制條例所規定之持有行為，其持有之繼續為
    行為之繼續，並非狀態之繼續；亦即一經持有該條例所規定
    之槍砲、彈藥，其犯罪即已成立，但其完結須繼續至持有行
    為終了時為止（最高法院94年度台上字第7261號著有判決可
    資參照）。查本件被告自93年2 月中旬間某日起之持有行為
    ，係至94年9 月14日為警查獲時始行終了，其間法律雖有變
    更，因其行為繼續實施至新法施行以後，即應適用新法，尚
    無行為後法律變更之可言，本件自應適用行為終了時即現行
    槍砲彈藥刀械管制條例第8 條第4 項規定加以處罰。
(二)核被告所為，係犯槍砲彈藥刀械管制條例第8 條第4 項之未
    經許可持有可發射子彈具有殺傷力之改造手槍罪（起訴書誤
    載為同條例第7 條第4 項，業經公訴人於原審95年2 月14日
    準備程序當庭更正，是無再變更起訴法條之必要）、同條例
    第12條第4 項之未經許可持有子彈罪。
(三)被告所犯上開未經許可，持有可發射子彈具有殺傷力之改造
    手槍罪及未經許可，持有子彈罪，係一持有行為同時觸犯上
    開二罪名，為想像競合犯，應依刑法第55條前段規定（按新
    修正刑法就55條前段有關想像競合犯之規定並未修正，無比
    較新舊法之問題），從一重之未經許可，持有可發射子彈具
    有殺傷力之改造槍枝罪處斷。
三、撤銷改判之理由：
(一)原審認被告未經許可持有具有殺傷力改造手槍及子彈之犯行
    罪證明確而予以論罪科刑，固非無見，惟查：被告行為後，
    刑法業經修正公布，並於95年7 月1 日施行，其中刑法第42
    條罰金之易服勞役折算標準，經比較新舊法果，以新修正之
    刑法第42條規定較有利之被告（詳後述），原審於刑法修正
    施行前即判決，未及就罰金易服勞役折算標準比較新舊法，
    尚有未洽。被告上訴意旨謂原審量刑過重，請求從輕量刑云
    云，固無理由，然原審判決既有未及審酌之可議之處，仍應
    由本院予以撤銷改判。
(二)爰審酌被告未經許可，無故持有具有殺傷力之改造手槍、子
    彈，顯見其守法觀念淡薄，而持有之改造手槍數量為1 把、
    改造子彈為4 顆，已對社會治安及人身安全危害甚鉅，惟念
    及被告年紀尚輕、年輕識淺，及其品行、素行、犯罪動機係
    因好奇、持有之時間長達一年七個月，然尚未對社會治安產
    生重大危害即遭警查獲，犯後始終坦承犯行、態度尚佳等一
    切情狀，量處如主文第二項所示之刑。又按行為後法律有變
    更者，適用行為時之法律。但行為後之法律有利於行為人者
    ，適用最有利於行為人之法律，95年7 月1 日修正公布施行
    之刑法第2 條第1 項定有明文。本件被告於行為時，刑法第
    42條第2 項前段規定：「易服勞役以一元以上三元以下折算
    一日」，又被告行為時之易服勞役折算標準，並經修正前罰
    金罰鍰提高標準條例第2 條前段規定，就其原定數額提高為
    一百倍折算一日。惟95年7 月1 日修正公布施行之刑法第42
    條第3 項前段規定：「易服勞役以新臺幣一仟元、二仟元或
    三仟元折算一日」，經比較修正前後之易服勞役折算標準，
    以修正後之規定較有利於被告，應依刑法第2 條第1 項後段
    規定，適用修正後之刑法第42條第3 項前段規定，併諭知罰
    金易服勞役之折算標準，以示懲儆。扣案仿WALTHER廠PPK/S
    型半自動手槍製造之改造手槍1 把（含彈匣1 個，槍枝管制
    編號：0000000000號）、由玩具金屬彈殼加裝直徑約6 mm鋼
    珠而成具有殺傷力之改造子彈3 顆，分屬槍砲彈藥刀械管制
    條例所管制之槍彈，均屬違禁物，應依刑法第38條第1 項第
    1 款之規定宣告沒收。至經內政部警政署刑事警察局鑑定試
    射之具殺傷力改造子彈1 顆，業已滅失而無從宣告收沒；另
    本案同時經警查扣之8 釐米土造子彈半成品14顆、9 釐米土
    造子彈半成品7 顆，既不構成犯罪，即非違禁物，亦無諭知
    沒收之餘地，併此說明。
四、不另為無罪諭知部分：
(一)公訴人於原審審判期日時另以言詞指稱：被告就持有上開不
    具殺傷力之8 釐米土造子彈半成品14顆及9 釐米土造子彈半
    成品7 顆，另涉犯槍砲彈藥刀械管制條例第13條第4 項未經
    許可持有彈藥之主要組成零件罪，請求併案審理等語（公訴
    人於原審審判期日誤敘述為第3 項）。
(二)惟揆諸槍砲彈藥刀械管制條例第13條第1 項、第4 項之立法
    意旨，係為防制不法分子，利用化整為零方式分批製造、持
    有以規避查覺及處罰，乃對於情節較輕之製造、持有主要組
    成零件（經中央主管機關公告者為限）行為亦明文增列處罰
    規定。是該條所規定處罰之行為似不包括未經許可製造或持
    有子彈之組成零件在內，蓋依同條例第4 條第3 項之規定，
    槍砲彈藥之主要組成零件種類，由中央主管機關公告之，而
    依中央主管機關內政部於86年11月24日以台86內警字第8670
    683號公告關於彈藥之主要組成零件， 則僅就該條例第4 條
    第1 項第2 款彈藥中之炸彈及爆裂物之主要組成零件種類加
    以公告，至於其他各式槍砲所使用之砲彈、子彈之主要組成
    零件種類則未公告，顯係為避免刑度失衡而有意省略，否則
    如謂未經許可而製造或持有子彈之組成零件行為，亦分別構
    成未經許可製造或持有彈藥之主要組成零件罪，則依同條例
    第13條第1 項、第4 項之規定，其法定刑分別為三年以上十
    年以下有期徒刑、六月以上五年以下有期徒刑，反較情節較
    重之未經許可製造或持有子彈罪，依同條例第12條第1 項、
    第4 項之規定，其法定刑分別為一年以上七年以下有期徒刑
    、五年以下有期徒刑為重，法律適用顯失輕重。從而被告同
    時持有之8 釐米土造子彈半成品14顆、9 釐米土造子彈半成
    品7 顆，與槍砲彈藥刀械管制條例第13條第4 項之構成要件
    有間，難以該罪相繩，惟公訴人認被告就此部分如成立犯罪
    ，則與前揭論罪科刑之罪有想像競合犯之裁判上一罪關係，
    爰不另為無罪之諭知，附此敘明。
據上論斷，應依刑事訴訟法第369 條第1 項前段、第364 條、第
299 條第1 項前段，槍砲彈藥刀械管制條例第8 條第4 項、第12
條第4 項，新刑法第2 條第1 項、第11條前段、第55條、第38條
第1 項第1 款、第42條第3 項，判決如主文。
本案經檢察官呂光華到庭執行職務。
中    華    民    國    95    年     9    月    22    日
                  刑事第十七庭審判長法  官  陳貽男
                                    法  官  高明哲
                                    法  官  許仕楓
以上正本證明與原本無異。
如不服本判決，應於收受送達後十日內向本院提出上訴書狀，其
未敘述上訴之理由者，並得於提起上訴後十日內向本院補提理由
書狀（均須按他造當事人之人數附繕本）。
                                    書記官  劉貞達
中    華    民    國    95    年     9    月    25    日
附錄本案論罪科刑法條全文
槍砲彈藥刀械管制條例第8 條第4 項：
未經許可，持有、寄藏或意圖販賣而陳列第1 項所列槍枝者，處
三年以上十年以下有期徒刑，併科新臺幣七百萬元以下罰金。
槍砲彈藥刀械管制條例第12條第4 項：
未經許可，持有、寄藏或意圖販賣而陳列子彈者，處五年以下有
期徒刑，併科新臺幣三百萬元以下罰金。


司法院資訊處製作；財團法人民間司法改革基金會備份。
